【裁判字號】    90,上訴,304
【裁判日期】    891227
【裁判案由】    違反電信法等
【裁判全文】
臺灣高等法院臺中分院刑事判決                      九十年度上訴字第三四號
    上  訴  人  臺灣南投地方法院檢察署檢察官
    被      告  己○○
右上訴人因被告違反電信法等案件，不服臺灣南投地方法院八十九年度訴字第四二二
號，中華民國八十九年十二月二十七日第一審判決（起訴案號：臺灣南投地方法院檢
察署八十九年度偵字第三三六九號，移送併案審理案號：臺灣臺南地方法院檢察署八
十九年度偵字第一二九六０號），提起上訴，及移送併案審理（臺灣南投地方法院檢
察署九十年度偵字第三０六號），本院判決如左：
      主  文
原判決撤銷。
己○○連續意圖為自己不法之利益，以無線方式，盜用他人電信設備通信，處有期徒
刑伍月，如易科罰金，以佰元折算壹日。緩刑貳年。盜拷之行動電話機壹支沒收。
      事  實
一、己○○於民國（下同）八十八年十二月間某日，在臺中市火車站前廣場，以新臺
    幣（下同）七千元之代價，向姓名、年籍、住所均不詳之男子，購買其上有不詳
    他人擅自以電磁方式，盜拷燒錄使用登記人向中華電信股份有限公司申請租用之
    行動電話內碼，包括盜拷號碼：000000000號（使用登記人為庚○○）
    、000000000號（使用登記人為癸○○○）、000000000號（
    使用登記人為簡嵩興）、000000000號（使用登記人為丁○○）、00
    0000000號（使用登記人為丙○○）、000000000號（使用登記
    人為陳惠娟）、000000000號（使用登記人為黃朝賢）、000000
    000號（使用登記人為壬○○）、000000000號（使用登記人為甲○○）、000000000號（使用登記人為乙○○）等十組行動電話門號之行
    動電話一支，竟意圖為自己得免費使用他人電信設備通信不法利益之概括犯意，
    自八十八年十二月間某日起，至八十九年五月間某日止，在不詳地點，未經上開
    合法使用權人之同意，連續多次持該盜拷之行動電話，以無線方式盜用該等門號
    行動電話之電信設備，打給曾伊萱（電話號碼0000000000號）、陳月
    昭（電話號碼000000000號）、陳慶廷（電話號碼000000000
    號、000000000號）、張惠華（電話號碼000000000號、00
    00000000號）、黃家鈞（電話號碼0000000000號）及某蔡姓
    網友（電話號碼000000000）或自己家人（電話號碼00000000
    0、000000000）等人，以此詐術使中華電信股份有限公司行動電話之
    通信及計費系統陷於錯誤，誤為原承租人所使用，而對於非真正客戶提供接通服
    務，並列帳於上開使用登記人名下，己○○因此詐得無償通話之財產上不法利益
    共計六萬九千一百四十七點六元（庚○○部分四千七百零八元、癸○○○部分四
    千五百九十五元、簡嵩興部分三千五百十四元、丁○○部分一萬一千零十七元、
    丙○○部分九千九百七十五元、陳惠娟部分一萬零九百八十七元、黃朝賢部分三
    千八百六十七元、壬○○部分一萬零六百八十元、甲○○部分七千八百八十八元
    、乙○○部分一千九百十六點六元），致使上開登記使用人遭中華電信股份有限
    公司追償電話費用，足以生損害於上開登記使用人及中華電信股份有限公司對於
    使用者通話費用計算之正確性。嗣上開登記使用人分別向中華電信股份有限公司
    提出被盜用之申訴後，分別由內政部警政署電信警察隊第二中隊及第三中隊循線
    查獲上情。
二、案經交通部電信總局移送臺灣南投地方法院檢察署檢察官偵查起訴及移送臺灣臺
    南地方法院檢察署檢察官暨移送臺灣南投地方法院檢察署檢察官偵查併案審理。
      理  由
一、訊據被告己○○對右揭犯罪事實，於警訊、檢察官偵查、原審審理及本院審理中
    均坦承不諱，核與被害人丙○○、甲○○、乙○○、陳惠娟之父辛○○、證人陳
    慶廷、曾伊萱、陳月昭、張惠華於警訊中，被害人即庚○○之配偶戊○○、癸○○○、簡嵩興、丁○○、黃朝賢、壬○○於警訊及原審審理中證述之情節相符，
    復有被盜用通聯紀錄六十一頁、被盜用申報書十份等附卷可稽，本件事證明確，
    被告右揭犯行，洵堪認定。
二、按行動電話手機（話機）之電子序號及內碼等，係手機製造廠商及行動電話通信
    業者（如中華電信等）方有權或授權他人製作，將之輸錄於行動電話手機之電腦
    電磁紀錄內，供行動電話通信業者之電腦網路交換控制中心比對查核，以決定是
    否准許該手機使用者通信之用，合於永續狀態中表示一定用意證明之刑法文書概
    念，自屬刑法第二百二十條第二項、第二百十條之準私文書。如有向他人購買業
    經盜拷偽造他人行動電話序號、內碼等之行動電話手機，並持以行使之行為，即
    觸犯刑法第二百十六條、第二百二十條第二項、第二百十條之行使偽造準私文書
    罪。又電信法第五十六條第一項之罪，係以意圖為自己或第三人不法之利益，使
    用有線、無線或其他電磁方式，盜接或盜用他人電信設備通信者為要件，其處罰
    詐得免繳電信通信費用之不法利益規定，乃刑法第三百三十九條第二項詐欺得利
    罪之特別法，依特別法優於普通法之原則，自毋庸再論以刑法之詐欺得利罪。核
    被告購買盜拷他人行動電話之序號、內碼等資料之行動電話手機後，進而使用盜
    打，已足生損害於各該申請使用行動電話門號之人及中華電信股份有限公司，所
    為係犯電信法第五十六條第一項之盜用他人電信設備通信罪及刑法第二百十六條
    、第二百二十條第二項、第二百十條之行使偽造準私文書罪。而被告購買盜拷偽
    造行動電話後之一個盜打行使行為，屬一行為同時觸犯二罪名之想像競合犯，應
    從一重依電信法第五十六條第一項之罪論處。被告多次盜用他人電信設備通信之
    行為，時間緊接，所犯罪名相同，顯係基於概括之犯意為之，為連續犯，應依刑
    法第五十六條之規定，以一罪論，並加重其刑。被告盜打000000000號
    （使用登記人為黃朝賢）、000000000號（使用登記人為壬○○）、0
    00000000號（使用登記人為甲○○）、000000000號（使用登
    記人為乙○○）等四號行動電話門號部分之犯罪事實，雖未經起訴，然與已起訴
    且經認定構成犯罪之事實間，具有連續犯裁判上一罪之關係，為起訴效力所及，
    本院自應併予審理。再公訴意旨就被告所犯行使偽造準私文書罪，於起訴法條中
    雖未加以論列，惟本院認與已起訴之事實具有想像競合之裁判上一罪關係，自為
    起訴效力所及，本院仍得加以審理。原審法院因認被告罪證明確，而予以論科，
    固屬有據。惟查被告另犯以同前開盜拷有被害人乙○○申請使用之000000
    000號之行動電話盜打之行為，經移送併案審理業如前述，原審法院未及併予
    審究，核有未當；且本件被告行為後，刑法第四十一條於九十年一月十日經總統
    公布修正規定：「犯最重本刑為五年以下有期徒刑以下之刑之罪，而受六個月以
    下有期徒刑或拘役之宣告，因身體、教育、職業、家庭之關係或其他正當事由，
    執行顯有困難者，得以一元以上三元以下折算一日，易科罰金。但確因不執行所
    宣告之刑，難收矯正之效，或難以維持法秩序者，不在此限。」「併合處罰之數
    罪，均有前項情形，其應執行之刑逾六月者，亦同」。比較修正前後之規定，以
    修正後之規定有利於被告，原判決未及適用該修正後之規定，諭知其所處有期徒
    刑如易科罰金之折算標準，自有違誤；另按電信法第六十條規定，犯同法第五十
    六條至第五十八條之罪者，其電信器材，不問屬於犯人與否，沒收之。本件被告
    所持以盜打之行動電話機，雖未扣案，且被告供稱業已遺失，然依社會常情，該
    行動電話機尚不致被以廢棄物處置，此外，又無任何證據足證業已滅失，自應依
    前開規定諭知沒收，原判決未予諭知沒收，亦有未恰。檢察官上訴意旨指摘原審
    法院未及審究前述併案部分，判決未臻允當，即有理由，應由本院將原判決撤銷
    改判。爰審酌被告無不良前科，目前乃為在學學生，且甫滿二十歲，思慮尚欠週
    詳，盜打之次數、金額非少，及犯後坦承犯行，深知悔悟，犯後復已與被害人達
    成民事和解，繳清盜打之金額，有和解書影本二份、收據影本十紙附卷可稽，態
    度良好等一切情狀，量處如主文第二項所示之刑，並諭知易科罰金之折算標準示
    懲。行動電話機一支，雖未扣案，但無證據證明業已滅失，應依電信法第六十條
    規定宣告沒收。末查被告前未曾受有期徒刑以上刑之宣告，有臺灣高等法院被告
    全國前案紀錄表各一紙附卷可稽，其因一時短於思慮，致罹刑章，惡性尚屬輕微
    ，且犯後坦承不諱，態度良好，其歷經偵審程序及罪刑宣告之教訓，當知所警惕
    ，本院認前開對其宣告之刑，以暫不執行為適當，爰併宣告緩刑二年，以啟自新
    。
據上論斷，應依刑事訴訟法第三百六十九條第一項前段、第三百六十四條、第二百九
十九條第一項前段，電信法第五十六條第一項、第六十條，刑法第十一條前段、第二
條第一項前段、第五十六條、第五十五條、第二百十六條、第二百二十條第二項、第
二百十條、第四十一條第一項、第七十四條第一款，罰金罰鍰提高標準條例第二條，
判決如主文。
本案經檢察官子○○到庭執行職務。
中       華       民       國   九  十    年     四      月    六       日
                                臺灣高等法院臺中分院刑事第六庭
                                      審判長法  官  李  文  雄
                                            法  官  龔  永  昆
                                            法  官  邱  顯  祥
右正本證明與原本無異。
如不服本判決應於收受送達後十日內向本院提出上訴書狀，其未敘述上訴之理由者並
得於提起上訴後十日內向本院補提理由書（均須按他造當事人之人數附繕本）。
                                            書記官  陳  桂  芬
中       華       民       國   九  十    年     四      月    六       日
                                                                        Ｋ


司法院資訊處製作；財團法人民間司法改革基金會備份。
